【裁判字號】    99,訴,382
【裁判日期】    990504
【裁判案由】    清償借款
【裁判全文】
臺灣臺中地方法院民事判決  99年度訴字第382號
原      告  乙○○
被      告  甲○○
上當事人間清償借款事件，本院於民國99年4月20日言詞辯論終
結，判決如下：
    主    文
被告應給付原告新台幣貳拾萬元，及自民國九十九年一月五日起
至清償日止按年息百分之五計算之利息。
原告其餘之訴駁回。
訴訟費用由被告負擔百分之二十六，餘由原告負擔。
本判決原告勝訴部分得假執行，但被告如以新台幣貳拾萬元供擔
保後，得免為假執行。
原告其餘假執行之聲請駁回。
    事實及理由
一、原告主張：被告甲○○於民國97年7月間起陸續向伊借款，
    共計借款新台幣（下同）781,000元，期間3個月。屆期未清
    償，被告乃交付由訴外人丙○○所簽發臺中商業銀行向上分
    行，票號HKA0000000、HKA0000000、HKA0000000，面額為65
    ,000元、216,000元、500,000元，到期日為97年12月26日、
    98年1月10日、98年1月8日經被告提示未兌現之支票3紙作為
    本件借款憑據，並約定支票到期日為還款期限。因伊向原告
    催討上開借款，被告卻置之不理，為此依據消費借貸之法律
    關係，提起本件訴訟。並聲明：（一）被告應給付原告781,
    000元，及自99年1月5日起至清償日止，按年息5%計算之利
    息。（二）願供擔保，請准宣告假執行。
二、被告則以：伊沒有向原告借款，是丙○○向原告借款等語置
    辯。並聲明：原告之訴駁回。
三、本院判斷：
（一）原告主張被告於97年7月間起陸續向伊借款，共計借款781
      ,000元，屆期未清償，提出上開支票為證。為被告所否認
      ，並以前辭置辯，是本件應審究者為：兩造就系爭款項是
      否成立借貸契約？原告有無交付781,000元予被告？
（二）按稱消費借貸者，謂當事人一方移轉金錢或其他代替物之
      所有權於他方，而約定他方以種類、品質、數量相同之物
      返還之契約；當事人主張有利於己之事實者，就其事實有
      舉證之責任；民法第477條第1項、民事訴訟法第277條前
      段分別定有明文。次按消費借貸為契約之一種，必須當事
      人互相表示意思一致，始能成立。是當事人主張有金錢借
      貸關係存在者，須就其發生所須具備之特別要件即金錢之
      交付與借貸意思表示相互一致負舉證責任。查本件被告辯
      稱係丙○○向原告借款，惟證人丙○○於本院審理時結證
      略以：伊沒有向原告借款，伊也沒有在被告家中收取原告
      交付被告的錢，伊不清楚兩造的關係，被告的哥哥有向伊
      借票，伊的支票為何在原告處，伊不清楚等語（見本院99
      年4月20日言詞辯論筆錄）。是被告所辯是丙○○向原告
      借款，不足採信。本件被告並不否認有自原告處收受20萬
      元，是原告就交付20萬元金錢之事實業已證明。至於兩造
      之間有無借貸合意，本院審酌被告不否認系爭款項是借款
     （僅辯稱是丙○○向原告借款），並交付丙○○之支票予
      原告支付借款利息，是被告否認向原告借款云云，核無足
      採。則原告請求被告返還借款20萬元為有理由。逾此範圍
      之請求，雖然原告主張被告有交付上開3紙支票可作為借
      款之證據，惟被告既否認就超過20萬之部分有收到，原告
      復未舉證證明有交付之事實，則就超過20萬元的部分，即
      屬不能證明，應予駁回。
（三）按借用人應於約定期限內，返還與借用物種類、品質、數
      量相同之物，民法第478條前段定有明文，又利息應於契
      約所定期限支付之，未定期限者，應於借貸關係終止時支
      付之，同法第477條第1項前段亦有明文。本件被告向原告
      借貸前述款項，至今仍未清償，從而，原告依消費借貸法
      律關係請求被告給付如主文所示金額，即無不合。又前開
      借款自98年1月10日起即已屆清償期，故原告請求自99年1
      月5日起至清償日止，按法定利率即週年利率5%計算之利
      息，應屬有據。
四、綜上所述，原告本於消費借貸法律關係，請求被告給付200,
    000元，及自99年1月5日起至清償日止，按年息5%計算之利
    息，為有理由，應予准許。逾此範圍之請求，為無理由，應
    予駁回。
五、本判決原告勝訴部分，因所命給付之金額未逾50萬元，依民
    事訴訟法第389條第1項第5款之規定，本院應依職權宣告假
    執行，並依民事訴訟法第392條第2項，依職權宣告被告提供
    20萬元供擔保後得免為假執行。至於原告敗訴部分，其假執
    行之聲請亦失所附麗，應併予駁回。
六、兩造之其餘攻擊防禦方法，於本件判決結果無影響，爰不一
    一論列。又原告聲請函查被告在第一商業銀行股份有限公司
    北台中分行之97年12月及98年1月與丙○○往來交易明細，
    本院認縱被告與丙○○有金錢往來，亦不得以此即認該款項
    是被告向原告所借之款項，故本院認無函查之必要，附此一
    併敘明。
七、訴訟費用負擔之依據：民事訴訟法第79條。
中    華    民    國    99    年    5    月    4    日
                  民事第三庭    法  官  謝慧敏
正本係照原本作成。
如對本判決上訴，須於判決送達後20日內向本院提出上訴狀。
中    華    民    國    99    年    5    月    4    日
                                書記官  王志

司法院資訊處製作；財團法人民間司法改革基金會備份。
